【裁判字號】    98,基秩,96
【裁判日期】    981030
【裁判案由】    違反社會秩序維護法
【裁判全文】
臺灣基隆地方法院基隆簡易庭裁定        98年度基秩字第96號
移送機關    臺北縣政府警察局瑞芳分局
被移送人    乙○○
                      下一層
            甲○○
上列被移送人因違反社會秩序維護法案件，經移送機關以中華民
國98年10月12日北縣警瑞社秩字第0980000029號移送書移送審理
，本院裁定如下：
    主  文
乙○○吸食煙毒或麻醉藥品以外之迷幻物品愷他命（Ketamine；
俗稱「Ｋ他命」），處罰鍰新臺幣捌仟元。扣案之第三級毒品愷
他命（毛重貳點零玖公克）、耐皿盤壹個、小磨片壹個及分裝袋
玖拾伍個，均沒入之。
甲○○吸食煙毒或麻醉藥品以外之迷幻物品愷他命（Ketamine；
俗稱「Ｋ他命」），處罰鍰新臺幣捌仟元。扣案之第三級毒品愷
他命1 包（毛重貳點零玖公克）、耐皿盤壹個、小磨片壹個及分
裝袋玖拾伍個，均沒入之。
    事實理由及證據
一、違序事實︰
    乙○○於民國98年9 月6 日凌晨1 時20分許、甲○○於98年
    9 月6 日上午10時20分許為警採尿回溯4 日內之某時（不包
    括為警查獲後至警局採尿前之時間），各在不詳地點，均以
    不詳方式，各別吸食煙毒或麻醉藥品以外之迷幻物品即第三
    級毒品愷他命（Ketamine；俗稱「Ｋ他命」），為警於98年
    9 月5 日晚間9 時25分許，在臺北縣瑞芳鎮義方國小前涼亭
    旁查獲，並扣得渠2 人共同購入之第三級毒品愷他命1 包及
    其2 人所有供施用第三級毒品愷他命用之耐皿盤1 個、小磨
    片1 個及分裝袋95個，經警採集渠2 人尿液送驗後，結果呈
    Ketamine 之陽性反應。
二、證據及理由：
  (一)查被移送人乙○○、甲○○雖均否認有移送意旨所稱之違序
    行為；然乙○○於98年9 月6 日凌晨1 時20分許及甲○○於
    98年9 月6 日上午10時20分許為警所採集之尿液檢體，經送
    請臺灣檢驗科技股份有限公司以氣相層析質譜分析法為確認
    檢驗之結果，均呈Ketamine陽性反應，有該公司出具之濫用
    藥物檢驗報告及臺北縣政府警察局瑞芳分局偵辦毒品危害防
    制條例案件犯嫌尿液檢驗編號對照表各2 紙附卷可憑。參之
    以酵素免疫分析或薄層定性分析等方式為初步篩檢者，檢驗
    結果雖有相當程度偽陽性之可能，然以氣（液）相層析、質
    譜分析之儀器為交叉確認者，檢驗結果出現偽陽性之機率則
    極低，因而具有公信力，核足為對涉嫌人不利之認定；佐以
    「毒品施用後於尿液、血液中可檢出之最大時限，與施用劑
    量、施用頻率、施用方式、施用者飲水量之多寡、個人體質
    、代謝情況、檢體收集時間點及所用檢測方法之靈敏度等因
    素有關，因個案而異。依據Clarke's IsolationIdentifi c
    ation of Drugs第二版記載，血液中藥物之半衰期（濃度減
    半所需時間）分別為古柯鹼0.7-1.5 小時、海洛因3 分鐘（
    其代謝物為嗎啡2- 3小時）、嗎啡2-3 小時、大麻20-36 小
    時、安非他命12小時（當尿液偏酸性時，為4-8 小時）、甲
    基安非他命9 小時、Ketamine2-4 小時，而MDMA約8.49小時
    。一般於尿液中可檢出之最大時限，古柯鹼為施用後1- 4天
    、海洛因2-4 天、嗎啡2-4 天、大麻1-10天、安非他命1- 4
    天、甲基安非他命1-5 天、MDMA1-4 天、MDA1-4天、Ketami
    ne2-4 天。」此復曾經行政院衛生署藥物食品檢驗局以92年
    7 月23日管檢字第0920005609號函釋在案。足徵被移送人乙
    ○○、甲○○分別於上開為警採尿回溯4 日內之某時（不包
    括為警查獲後至警局採尿前之時間），均有吸食愷他命之違
    法行為無疑，渠2 人空言否認，核係事後卸責之詞，不足採
    信。
  (二)按社會秩序維護法第66條第1 款所規範之客體，乃「吸食或
    施打煙毒或麻醉藥品以外之迷幻物品」，其中，所指「煙毒
    」，原係指「肅清煙毒條例」所稱之「煙毒」；至所指「麻
    醉藥品」，固係指「麻醉藥品管理條例」所稱之麻醉藥品。
    惟我國原主管成癮性藥品之法令「肅清煙毒條例」及「麻醉
    藥品管理條例」，本係依據聯合國西元1961年「麻醉藥品單
    一公約」訂定，嗣鑑於毒品問題日趨嚴重，新興合成毒品層
    出不窮，遂於民國87年5 月20日，另行參照聯合國西元1971
    年「影響精神物質公約」及1988年「禁止非法販運麻醉藥品
    和精神物質公約」之精神，乃將原「肅清煙毒條例」修正為
    「毒品危害防制條例」（將毒品分為三級列管），再於民國
    88年6 月2 日，將「麻醉藥品管理條例」修正為「管制藥品
    管理條例」（將管制藥品分為四級列管），繼而於民國92年
    7 月9 日，修正「毒品危害防制條例」（增列第四級毒品）
    ，並自公布後六個月施行，以與「管制藥品管理條例」相互
    稽合（按：「管制藥品管理條例」係依「毒品危害防制條例
    」第2 條第4 項規定訂定；凡合於醫藥及科學上使用者，即
    為管制藥品，否則，即屬毒品）。茲社會秩序維護法雖迄未
    配合上揭法律修正，然觀其立法源由，亦明顯可知所指「吸
    食或施打煙毒或麻醉藥品以外之迷幻物品」，應指行為人吸
    食或施打「煙毒」或「麻醉藥品」，乃為「肅清煙毒條例」
    或「麻醉藥品管理條例」所不處罰者，據此配合我國主管成
    癮性藥品法令之修正而為觀察，「肅清煙毒條例」或「麻醉
    藥品管理條例」廢止之後，社會秩序維護法所指「吸食或施
    打煙毒或麻醉藥品以外之迷幻物品」，當應係指行為人吸食
    或施打「毒品」或「管制藥品」，乃為「毒品危害防制條例
    」或「管制藥品管理條例」所不處罰者而言。茲被移送人乙
    ○○、甲○○吸食第三級毒品愷他命之違法行為，既經本院
    認定如前，揆之上開說明，渠等違反社會秩序維護法第66條
    第1 款之違法行為，自亦堪可認定。
  (三)綜上，本院審酌被移送人等吸食足可導致「個人知覺經驗改
    變、喪失真實感而脫離現實」之第三級毒品愷他命，無非為
    求體驗「一己精神與軀體分離之感覺，俾隨之進入幻境」之
    違法動機；兼衡量被移送人所為雖戕害自己身心健康，然幸
    尚未對他人造成危害之行為可責程度等一切情狀，分別量處
    如主文所示之罰鍰。
  (四)扣案之第三級毒品愷他命1 包（毛重2.09公克），係依法令
    禁止製造、運輸、販賣、陳列或持有之「查禁物」，不問屬
    於行為人與否，爰併同難以析離之包裝袋1 只，均應依社會
    秩序維護法第22條第1 項第2 款規定，併予宣告沒入之。又
    扣案之耐皿盤1 個、小磨片1 個及分裝袋95個，係被移送人
    乙○○及甲○○所共有供施用愷他命之用，已據渠2 人供明
    在卷，爰均依社會秩序維護法第22條第3 項規定，併予宣告
    沒入之。
三、依社會秩序維護法第45條第1 項、第66條第1 款、第22條第
    1 項第2 款、第3 項，裁定如主文。
中    華    民    國    98    年    10    月    30    日
                  基隆簡易庭法  官  劉桂金
以上正本證明與原本無異。
如不服本裁定，得於裁定書送達之翌日起5日內，以書狀述理
由，向本庭提起抗告。
中    華    民    國    98    年    10    月    30    日
                            書記官  劉如純


司法院資訊處製作；財團法人民間司法改革基金會備份。
